【裁判字號】    94,交簡上,103
【裁判日期】    950426
【裁判案由】    過失傷害
【裁判全文】
臺灣桃園地方法院刑事判決           94年度交簡上字第103號
上  訴  人  乙○○
即  被  告
上列上訴人因過失傷害案件，不服本院中壢簡易庭93年度壢交簡
字第1831號中華民國94年6 月8 日第一審刑事簡易判決（檢察官
聲請簡易判決處刑書案號：93年度偵字第15233 號），提起上訴
，本院管轄之第二審合議庭判決如下：
    主  文
上訴駁回。
    事  實
一、乙○○於民國93年7 月3 日上午11時35分許，駕駛車號為00
    53-JB 號自用小客車，沿桃園縣龍潭鄉○○路○○段，由龍
    潭往石門方向行駛，途經中正路三坑段608 號前，欲右轉進
    入「山霸王休息站」停車場時，本應注意汽車行駛遇有轉彎
    時，應注意後方車輛，且應禮讓後方直行車先行，依當時天
    候晴，光線為日間自然光線，路面狀態乾燥且無缺陷，視距
    良好，並無不能注意之情事，竟疏未注意，冒然右轉，適有
    甲○○騎乘車號為AU6-890 號重機車超速行駛，由同向右後
    方駛來，亦疏未注意車前狀況，即時採取煞停閃避措施，閃
    剎不及撞及該小客車右側照後鏡，甲○○雖一度將機車重心
    回復，惟仍因無法注意前方路況，而撞擊右前方路旁電線桿
    ，受有左側髕骨粉碎性骨折（即左膝蓋骨骨折）之傷害。乙
    ○○則立即以行動電話0000000000號撥打119 呼叫救護車趕
    赴醫院急救，乙○○肇事後，未被有偵查犯罪職權機關或公
    務員發覺前，即向前往處理之桃園縣政府警察局交通隊龍潭
    小隊警員葉為棋自首，並接受裁判。
二、案經甲○○訴由桃園縣政府警察局平鎮分局報告臺灣桃園地
    方法院檢察署檢察官聲請簡易判決處刑。
    理  由
一、訊之被告乙○○矢口否認有上開犯行，並稱：「就算我有過
    失，也是因為告訴人自己的錯來造成我的過失，因為四線道
    在修路，汽車只有剩下慢車道，修路時告訴人不應該騎乘六
    、七十公里的車速，且他也沒有駕照，他撞到我以後碰到我
    的後照鏡，他撞到我以後沒有跌倒，也還沒有受到傷害，撞
    到我以後他還騎二、三十公尺以後撞到電線桿才受傷。他是
    肇事後想逃逸才撞上電線桿」等語。
二、本院查：
  (一)被告對於其於上開時間駕駛上開小客車行經上開山霸王休息
    站前，將該車右偏，準備右轉進入該休息站時，為後方由證
    人，即告訴人甲○○騎乘之上開機車發生擦撞其小客車之右
    後視鏡，證人甲○○騎乘之機車嗣繼續向前行駛一段距離後
    ，撞擊撞擊該休息站入口處之路旁電線桿，證人甲○○因而
    人、車倒地，並受有如事實欄所示之傷害等情，迭據被告於
    警訊、偵訊、原審訊問及本院準備程序、審理時陳述在卷，
    核與證人甲○○於警訊、偵訊及本院審理時證述之情節相符
    ，並有敏盛綜合醫院龍潭分院出具之診斷證明書正、影本各
    1 份、道路交通事故現場圖、道路交通事故調查報告表(一)(二)
    、車號查詢重型機車車籍各1 份、現場及機車車損照片共15
    張附卷可憑（偵卷第4 至7 、9 至15、20、27至34、40至44
    頁、原審卷第16、24、25頁、本院卷第19、20、42至47、52
    至55頁）。
  (二)又被告於案發前係行駛龍潭鄉○○路○○段外側車道，行至
    山霸王休息站停車場前，欲由告訴人機車撞擊之電線桿與前
    一根電線桿中間，即偵卷第30頁下方照片警車後方之地方右
    轉進入該停車場，故慢慢的靠右行駛；其後在告訴人機車撞
    擊之電線桿之前一根與前前一根電線桿中間即發生擦撞等情
    ，業據被告於本院審理時陳述在卷（本院卷第52、53頁）。
    而證人甲○○於本院審理時則證稱：「（你在被撞之前，你
    的機車是跟被告的轎車是平行同方向的直行嗎？）是的。（
    你們一起平行直行多久？）不會很久，才一下子而已，我原
    本在他旁邊的後面一點點，我想說趕快超車過去，沒有想到
    被告突然右轉，就剛好撞到我。．．是被告的車子在我左前
    方。我後來追上他以後，就變成併行。（併行時兩車的間隔
    多少？）被告的車子的後照鏡與我的機車的把手相距大約十
    公分。．．當時我是騎在白實線的右側，被告走在外側車道
    靠近白實線。」等語（本院卷第43、45、46頁）。依其二人
    所述，案發前證人甲○○騎乘之機車自始即在被告駕駛之小
    客車右後方不遠處，待行近被告所稱停車場入口前一、二根
    電線桿處，2 車變成併行於白實線2 側，距離十分接近，不
    久後即發生擦撞之情事；而擦撞前被告正將其駕駛之小客車
    向右偏駛，準備右轉進入停車場。是本件擦撞顯係因被告駕
    駛其小客車向右偏駛所致。此時其自應察看其右後方之有無
    來車，且依當時天候晴、光線日間自然光線、路面狀態乾燥
    、無缺陷、無障礙物、視距良好之行車狀況，有上開道路交
    通事故調查報告表上之記載及現場照片可稽，並非不能注意
    之情事，惟被告竟疏未注意其右後方有機車靠近並已與之併
    行，被告於檢察官偵訊時亦坦承其未注意右後方來車（偵卷
    第41頁）。
  (三)按汽車行駛至交岔路口時，轉彎車應讓直行車先行，道路交
    通安全規則第102 條第1 項第6 款定有明文。本件案發現場
    雖非屬正常2 條以上道路之交岔路口，惟該處汽車可以右轉
    駛入山霸王休息站停車場內（或由停車場內駛出左、右轉入
    中正路），故此段之道路狀態類似「Ｔ型交岔路口」。是參
    酌上開規定之意旨，在此路段轉彎之車輛自應注意其後方來
    車，並禮讓後方直行之車輛先行。被告於上開時、地駕駛小
    客車自應遵守上開規定，且又無不能注意之情事，竟疏未注
    意，致證人甲○○騎乘之機車擦撞其小客車之右後視鏡，被
    告顯有過失甚明。至於，證人甲○○之機車於擦撞發生後並
    非立即倒地或撞擊電線桿，而係繼續前行一段距離後方撞擊
    右前方路旁之電線桿一節，固據證人甲○○於警訊中陳明在
    卷（偵卷第10頁）。惟其於警訊中亦稱「擦撞使重心不穩，
    而當我回復重心時，該部自小客又從後方追撞我，使我撞路
    燈，．．」等語，雖本件並無證據證明被告有再次追撞之情
    事，然此亦可證明，證人甲○○騎乘機車因擦撞產生重心不
    穩，雖未倒地，惟在其將重心回復時，即發生撞擊電線桿之
    情事；參酌被告所述「證人甲○○之機車於擦撞後尚前行2
    、30公尺才撞擊電線桿」及證人甲○○供稱：「其當時時速
    為5 、60公里」，被告則稱：「至少60公里以上」，而以時
    速60公里計算，每秒鐘行進之距離為「16 .6 公尺」，兩車
    擦撞至機車撞擊電線桿之時間僅約1 、2 秒之時間，在此短
    暫之瞬間，證人甲○○雖嘗試將機車重心回復，惟顯然同時
    導致其未能注意前方路況，致撞擊右前方之電線桿，此撞擊
    電線桿之結果亦係導自於上開2 車擦撞之事實，亦可認定。
    從而被告上開過失行為與證人甲○○所受傷害間顯具有相當
    因果關係。
  (四)被告上訴意旨辯稱：當日證人甲○○之車速極快，才係肇事
    主因及證人甲○○係肇事後想逃逸才撞上電線桿等語。惟查
    ：(1)證人甲○○雖未依規定，行經無號誌路口，未減速反超
    速行駛且未注意車前狀況，亦有過失固然屬實，惟此並不影
    響被告罪責之成立。(2)再者，證人甲○○機車於2 車擦撞後
    極短之時間即撞擊電線桿，已如上述，其撞擊電線桿係肇因
    於2 車擦撞應可認定，是被告所辯證人甲○○係肇事後想逃
    逸云云，亦不足採。綜上所述，本件事證明確，被告過失傷
    害犯行可以認定，應予論科。
三、核被告所為，係犯刑法第284 條第1 項前段之過失傷害罪。
    又查被告於肇事後，犯罪未發覺前，向前往車禍現場處理之
    桃園縣警察局交通隊龍潭小隊警員葉為棋坦承肇事自首，並
    接受裁判，有桃園縣警察局道路交通事故肇事人自首情形紀
    錄表1 紙在卷可按（偵查卷第22頁），其對於未發覺之犯罪
    自首接受裁判，應依刑法第62條前段之規定減輕其刑。原審
    依據刑法第284 條第1 項前段、第62條前段、第41條第1項
    前段，罰金罰鍰提高標準條例第1 條前段、第2 條規定，並
    審酌被告過失情節嚴重，告訴人亦有過失，告訴人所受傷勢
    非屬輕微，及被告於肇事並致人傷害後，立即撥打119 號叫
    救護車急救，犯後坦承犯行，尚具悔意反省，迄今尚未與被
    害人達成民事和解賠償其損害之犯後態度等一切情狀，量處
    有期徒刑3 月，並諭知易科罰金之折算標準，尚無不合，量
    刑亦屬妥適，被告上訴為無理由，應予駁回。
四、據上論斷，應依刑事訴訟法第455 條之1 第3 項、第368 條
    、第373 條，判決如主文。
本案經檢察官李允煉到庭執行職務。
中    華    民    國    95    年    4     月    26    日
                刑事第二庭審判長法  官  徐培元
                                法  官  尹  良
                                法  官  潘進順
以上正本證明與原本無異。
不得上訴。
                                書記官  李佩玲
中    華    民    國    95    年    4     月    28    日


司法院資訊處製作；財團法人民間司法改革基金會備份。
